【裁判字號】    98,交聲,3250
【裁判日期】    981229
【裁判案由】    交管條例聲異
【裁判全文】
臺灣板橋地方法院交通事件裁定        98年度交聲字第3250號
                                    98年度交聲字第3251號
原處分機關  交通部公路總局臺北區監理所板橋監理站
異  議  人  甲○○
即受處分人
上列異議人因違反道路交通管理處罰條例案件，對於交通部公路
總局臺北區監理所板橋監理站於民國98年8 月3 日以板監裁字第
裁41-C00000000號（原舉發案號：臺北縣政府警察局97年11月20
日北縣警交大字第C00000000 號）、第裁41-4177B9046號所為之
裁決處分，均聲明異議，本院裁定如下：
    主  文
異議均駁回。
    理  由
一、按汽車駕駛人，行經有燈光號誌管制之交岔路口闖紅燈者，
    處新臺幣（下同）一千八百元以上五千四百元以下罰鍰；汽
    車駕駛人有第五十三條情形者，記違規點數三點；汽車駕駛
    人在六個月內，違規記點共達六點以上者，吊扣駕駛執照一
    個月；汽車駕駛人，有依第六十三條第三項前段規定受吊扣
    駕駛執照處分之情形者，應接受道路交通安全講習，道路交
    通管理處罰條例第53條第1 項、第63條第1 項第3 款、第3
    項前段、第24條第1 項第5 款分別定有明文。
二、原處分意旨略以：異議人即受處分人甲○○於民國97年11月
    20日上午11時27分許，駕駛車牌號碼為CU2-919 號之重型機
    車，行經有燈光號誌管制之臺北縣永和市○○○路○段與該
    段95巷之交岔路口（下稱系爭路口）時闖紅燈直行環河西路
    一段，經臺北縣政府警察局永和分局永和交通分隊執勤警員
    當場以北縣警交大字第C00000000 號違反道路交通管理事件
    通知單舉發（下稱舉發通知單）。嗣異議人依法提出申訴，
    經交通部公路總局臺北區監理所板橋監理站於98年8 月3日
    以板監裁字第裁41-C00000000號裁決書裁決，裁處異議人罰
    鍰一千八百元，並記違規點數三點。又異議人在六個月內，
    有駕駛汽車違規點數共計達六點以上之情形，交通部公路總
    局臺北區監理所板橋監理站遂於98年8 月3 日以板監裁字第
    裁41-4177B9046號裁決書逕行裁決，裁處異議人吊扣駕駛執
    照一個月，並施以道路交通安全講習。
三、異議意旨則略以：異議人沒有闖紅燈之行為，因系爭路口前
    後有兩個號誌燈，舉發通知單上所記載之違規地點與實際不
    同，且其通過系爭路口時所見到者並非開單之警員，開單警
    員當時應非在該路口執勤。又本件違規事實違規記點之裁處
    ，係裁罰構成要件該當之錯置，該裁決為違法，有鈞院98年
    度交聲字第36、37號裁定可參，本件裁決並無不同，亦屬違
    法，爰聲明異議云云。
四、經查：
(一)異議人確於前揭時、地駕駛上開機車直行通過系爭路口之事
    實，為異議人所不爭執，核與證人即舉發警員沈明毅於本院
    98年度交聲字第36、37號案件調查時所為之證述相符，是此
    部分之事實堪以認定，合先敘明。
(二)關於本件舉發異議人之警員部分，系爭舉發通知單上業已載
    明填單人為警員沈明毅，其於本院上開交聲案件調查時亦到
    庭證稱確為其本人舉發異議人本件違規事實無訛。雖異議人
    辯稱當時其所見者乃為另一警員楊海文，然查證人即警員楊
    海文於上開交聲案件中業已提出其於當日上午11時29分、35
    分許，在永和市○○○路與豫溪街191 巷口舉發他人違規之
    舉發通知單二紙附於該案卷內可稽，而本件異議人遭舉發開
    單之時間乃為同日上午11時27分，證人楊海文實不可能於二
    、三分鐘內即從環河西路一段95巷口騎機車至豫溪街191 巷
    口，還要攔停其他違規駕駛人。且依證人沈明毅於該案勘驗
    現場時所述及於現場圖中所繪製之地點可知，其當時係位於
    環河西路一段91號前，且屬於環河西路一段95巷內，是異議
    人在沿環河西路一段直行時，確有可能未注意到右側巷內之
    警員即證人沈明毅，從而異議人此部分所辯，應屬誤認，是
    本件應確實係警員沈明毅所目擊舉發，堪以認定。
(三)又關於異議人之違規地點部分，證人沈明毅於上開交聲案件
    調查時已明確指稱係前揭環河西路一段與該段95巷口，核與
    系爭舉發通知單內所載之違規地點相符。雖異議人稱其違規
    地點應為環河西路與光復街口，然異議人既然未注意到警員
    沈明毅站立於上開環河西路一段95巷口內，當時自然不知在
    該路口已被警員目睹闖紅燈之違規行為，而警員沈明毅自後
    追躡異議人機車需花費一段時間，自不能以警員沈明毅追趕
    上異議人加以攔停之路口，逕行推測可能之違規路口。從而
    本件違規地點部分，當以目睹違規過程之證人即警員沈明毅
    所證及舉發通知單上所載，較不知自己已被警員目睹之異議
    人所述，較為可信，甚為灼然。
(四)至於異議人通過系爭環河西路一段與該段95巷口時之號誌部
    分，當時在場執勤之證人沈明毅於本院上開交聲案件調查時
    到庭具結證稱：「我當時是在臺北縣永和市○○○路○段95
    巷口前執勤，是我一個人在執勤，當時看到95巷口前有一個
    紅綠燈，當時是紅燈，違規人遇到紅燈沒有停下來，該處是
    Ｔ字路口，該處是環河西路、環河西路95巷口的Ｔ字型巷口
    。（法官問：你看到的違規人是否是在場的異議人。）是的
    。……我看到異議人闖紅燈之後就從後面騎機車追攔異議人
    。」等語（參見本院98年度交聲字第36號卷第23頁）。按證
    人沈明毅當時既然係在系爭路口執勤，對於燈號變換之情形
    自會詳加注意，且依其於上開案件中本院交通法庭法官至現
    場勘驗時所繪製現場圖及現場照片之位置所示，其當時係站
    立在該路口旁，視線良好，亦應無誤認燈號或誤判違規車輛
    之可能（參見上開本院交聲案件卷宗第31至32頁、第51、52
    頁及第55頁至72頁）。再者，證人沈明毅與異議人素不相識
    ，亦無任何嫌隙可言，且本件並非證人沈明毅隨意在路口攔
    停開單，而係特地自後方一路追趕攔停異議人，若非其確實
    親眼目睹異議人之闖紅燈行為，衡情亦無如此大費周章一路
    追趕之必要，是綜合上情觀之，證人沈明毅所證，應堪採信
    ，異議人應確有於系爭路口闖紅燈之違規行為，堪以認定。
(五)又道路交通管理處罰條例第63條關於記違規點數達六點以上
    即裁處吊扣駕駛執照及施以道路交通安全講習之規定，考其
    立法意旨，係因汽車駕駛人就特定之違規行為，屬對交通安
    全危害之惡性較重，該條規定有助於防範惡性嚴重之肇事行
    為，俾使汽車駕駛人知所警惕。本件異議人於97年9 月8 日
    、同年11月6 日，駕駛上開機車，行經臺北縣土城市○○街
    、臺北市○○路時，有違反道路交通管理處罰條例之行為，
    分別為臺北縣政府警察局海山分局海山派出所、臺北市政府
    警察局中正第一分局忠孝西路派出所執勤警員當場擎單舉發
    。嗣因異議人對上開二舉發通知單均無異議，原處分機關遂
    依職權分別裁處罰鍰一千八百元、六百元，並記違規點數三
    點、一點等情，有異議人違規查詢報表暨機車記點查詢報表
    一份附卷可參。異議人復因本件闖紅燈之違規行為，經原處
    分機關裁處異議人罰鍰一千八百元，並記違規點數三點，已
    如前述，是異議人於六個月內違規三次，且違規記點共達七
    點，至為明確。原處分機關據此裁處異議人因於六個月內違
    規記點共達六點以上，吊扣駕駛執照一個月，並施以道路交
    通安全講習，並無違法之處。至異議人於聲明異議狀中辯稱
    本件違規事實違規記點之裁處，係裁罰構成要件該當之錯置
    ，該裁決為違法云云，乃係對於前案即本院98年度交聲字第
    36、37號案件裁定之理由有所誤解。該案裁定係指原處分機
    關先前針對異議人闖紅燈之違規行為係於97年12月25日方以
    板監裁字第裁41-C00000000號裁決書作出處分，此時才記異
    議人違規點數三點，是在此之前異議人六個月內之違規記點
    應仍僅有四點（該案裁定認應以裁處違規記點之時間為準，
    而非違規時間為準），詎原處分機關竟早在97年12月1 日即
    以板監裁字第裁41-4177B9046號裁決書認定異議人在六個月
    內違規記點以共達六點以上，在認定事實上有所違誤（過早
    認定），故針對此部分予以撤銷。而本件原處分機關重新裁
    決後，係於異議人因該闖紅燈之違規行為於98年8 月3 日經
    記違規點數三點後，方於同日以板監裁字第裁41-4177B9046
    號認定異議人有在六個月內違規記點共達六點以上之事實，
    因而加以裁處，在時間點及事實認定上即無前述已遭撤銷裁
    決處分之違誤，核屬於法有據，異議人此部分所辯，亦屬誤
    會，尚非足採。
五、綜上所述，異議人執前揭情詞為辯，均非足採，其確有本件
    闖紅燈之違規事實，及在六個月內有駕駛汽車違規點數共計
    達六點以上之情形，皆堪以認定。據此，原處分機關依道路
    交通管理處罰條例第53條第1 項、第63條第1 項第3 款之規
    定，裁處異議人罰鍰一千八百元，並記違規點數三點；又依
    同條例第63條第1 項第3 項前段、第24條第1 項第5 款之規
    定，裁處異議人吊扣駕駛執照一個月，並施以道路交通安全
    講習，核均無不當或違法之處，本件異議皆為無理由，均應
    予駁回。
六、據上論斷，應依道路交通案件處理辦法第19條，裁定如主文
    。
中    華    民    國    98    年    12    月    29    日
                  交通法庭  法  官 張紹省
上列正本證明與原本無異。
如不服本裁定，應於裁定送達後五日內敘明抗告理由，向本院提
出抗告狀。
                            書記官 周雅玲
中    華    民    國    98    年    12    月    29    日


司法院資訊處製作；財團法人民間司法改革基金會備份。
